【裁判字號】    98,上訴,2295
【裁判日期】    980724
【裁判案由】    毒品危害防制條例
【裁判全文】
臺灣高等法院刑事判決                98年度上訴字第2295號
上  訴  人
即  被  告  甲○○
上列上訴人因毒品危害防制條例案件，不服臺灣臺北地方法院98
年度訴字第606號，中華民國98年5月7日第一審判決（起訴案號
：臺灣臺北地方法院檢察署98年度毒偵字第455號），提起上訴
，本院判決如下：
    主  文
原判決關於甲○○施用第一級毒品暨定應執行刑部分均撤銷。
甲○○施用第一級毒品，累犯，處有期徒刑捌月。
其餘上訴駁回。
上開撤銷改判所處之刑與駁回上訴所處之刑，應執行有期徒刑壹
年壹月，扣案之安非他命吸食器壹組沒收。
    事  實
一、甲○○於民國（下同）90年間因施用毒品案件，經原審法院
    以90年度毒聲字第1439號裁定執行觀察、勒戒後，認有繼續
    施用毒品之傾向，以90年度毒聲字第1643號裁定執行強制戒
    治，嗣經原審法院以91年度毒聲字第161號裁定停止戒治，
    所餘戒治期間付保護管束，於91年3月5日出所，惟又經原審
    法院以91年度毒聲字第1337號裁定撤銷停止戒治，於93年7
    月23日入所接續執行強制戒治，於93年12月10日執行完畢，
    經臺灣臺北地方法院檢察署檢察官於94年1月5日以94年度戒
    毒偵字第6號為不起訴處分確定；嗣於95、96年間因竊盜、
    詐欺及多次施用毒品等案件，經法院判處徒刑確定，於96年
    5月8日入監執行，97年7月4日縮短刑期假釋出監，並付保護
    管束，迄同年11月23日保護管束期滿執行完畢。詎其仍不知
    悔改，基於施用第一級毒品及第二級毒品之犯意，於98年1
    月21日下午，在臺北市○○區○○路25巷36弄4號6樓旅社房
    間內，施用第二級毒品甲基安非他命1次，另於為警查獲採
    尿前26小時內某時（不含為警拘捕至驗尿時止之人身自由受
    公權力拘束之無從施用毒品時間），於台北市不詳地點，以
    不詳方式施用第一級毒品海洛因一次。嗣於98年1月21日16
    時許，為警接獲線報於上址盤查，經其自願同意接受搜索，
    當場扣得安非他命吸食器1組，復採其尿液送驗，結果呈鴉
    片類、安非他命類陽性反應，始悉上情。
二、案經臺北市政府警察局內湖分局報請臺灣臺北地方法院檢察
    署檢察官偵查起訴。
    理  由
一、上揭事實，業據上訴人即被告甲○○於原審法院審理時坦承
    不諱，且被告為警查獲後，經採集其尿液送以氣相層析質譜
    法鑑定結果，呈安非他命（濃度：1030ng/ml）、甲基安非
    他命（濃度：9240ng/ml）、嗎啡（濃度：18240ng/ml）及
    可待因（濃度：2490ng/ml）陽性反應一情，有台灣尖端先
    進生技醫藥股份有限公司98年2月6日濫用藥物檢驗報告（尿
    液檢體編號：026957號）1紙在卷可按，復有扣案之安非他
    命吸食器1組可佐，堪認被告之自白確與事實相符，其於前
    揭時、地施用第一、二級毒品之犯行，洵堪認定。被告於本
    院審理時辯稱：其係將海洛因與安非他命放在一起吸食，不
    是分別吸食云云。惟查，毒品海洛因多呈白色粉末狀，係屬
    中樞神經抑制劑，有助於鎮靜止痛，甲基安非他命則多為白
    色或無色結晶狀且為中樞神經興奮劑，具有提振精神之作用
    ，此為醫療臨床實務所是認，亦為本院職務上所知之事實，
    從而此兩種毒品所產生之效果明顯有別。另施用海洛因常用
    方法多以摻雜在香菸內用口鼻直接吸食或以針劑施打，而甲
    基安非他命則多放在鋁箔紙上或其他器具（吸食器）以火燒
    烤燻煙吸之，二者施用方法截然不同，被告何需同時施用該
    兩種毒品，未據被告提出合理之說明，且其於警詢、原審偵
    審中未供稱係混用，是被告於本院審理時辯稱係海洛因與安
    非他命類毒品一起施用云云，並無佐證可憑，顯屬避重就輕
    之詞，自難採信。再被告此次為警採集尿液，經台灣尖端先
    進生技醫藥股份有限公司檢驗結果，安非他命、甲基安非他
    命均呈陽性反應，此有該公司濫用藥物尿液檢驗報告在卷可
    稽。查施用安非他命後，其尿液不致檢出甲基安非他命陽性
    反應，而施用甲基安非他命後，其尿液可檢出甲基安非他命
    和其代謝物安非他命成分，此有行政院衛生署管制藥品管理
    局93年11月2日管檢字第0930010499號函可按，是被告尿液
    經檢驗出甲基安非他命陽性部分，係被告施用甲基安非他命
    所致，而檢驗出安非他命陽性部分，雖施用甲基安非他命、
    安非他命均可檢驗出安非他命陽性反應，但如前所述，本件
    已可認定被告確有施用甲基安非他命犯行，且卷內並無其他
    積極證據證明被告另有施用安非他命犯行，參諸國內幾乎都
    係濫用甲基安非他命者，鮮有濫用安非他命者（遲至89年5
    月間國內方出現第一次在錠劑中檢驗出安非他命，而非甲基
    安非他命之案例），依證據裁判原則，應認前開安非他命陽
    性反應，係被告施用甲基安非他命後經代謝作用所致，附此
    敘明。
二、核被告所為，係犯毒品危害防制條例第10條第1項之施用第
    一級毒品罪及同條第2項之施用第二級毒品罪。其施用前持
    有第一級毒品海洛因及第二級毒品甲基安非他命之低度行為
    ，各為施用第一、二級毒品之高度行為所吸收，不另論罪。
    被告所犯上開二罪，犯意個別，罪名不同，應分論併罰。又
    被告有如事實欄所示之前科執行情形，此有本院被告前案紀
    錄表一份可按，被告於5年內故意再犯本件最重本刑為有期
    徒刑以上之罪，為累犯，應依刑法第47條第1項之規定各加
    重其刑。
三、被告施用第一級毒品部分，原審因而予以論罪科刑，固非無
    見。惟按海洛因經注射入人體後，約有80%於24小時內自尿
    中排出，一般而言，尿液中能否驗出嗎啡陽性反應與其投與
    量、投與途徑、採尿時間、個人體質及檢驗方法之靈敏度有
    關，國外曾有文獻報導，注射6毫克之海洛因鹽酸鹽，其代
    謝嗎啡之平均可檢出時限約為26小時，此有行政院衛生署藥
    物食品檢驗局81年9月8日藥檢壹字第8114885號函可參，
    被告之尿液經送驗結果，對嗎啡呈陽性反應，有前述檢驗報
    告可憑，依此推論，堪認被告於尿液採集之前26小時內某時
    ，確有施用毒品海洛因無訛。查原判決認定被告係於98年1
    月21日下午在台北市○○區○○路25巷36弄4號6樓旅社房間
    內施用第一級毒品海洛因一次，惟現場並未查獲毒品海洛因
    、殘渣袋或供施用海洛因之注射針筒等器具，是尚難遽認被
    告係於上開時地施用海洛因，原判決認定事實尚非正確。被
    告上訴辯稱其係以一行為觸犯數罪名、應論以一罪云云，雖
    無理由，惟原判決就施用第一級毒品部分既有可議，自應由
    本院將原判決此部分暨定執行刑部分予以撤銷改判。審酌被
    告犯後雖於原審法院審理中坦承犯行，態度尚可，然前已有
    多次施用毒品之前案紀錄，仍未能戒除毒癮復行施用，暨被
    告其他素行、生活狀況、犯罪情節等一切情狀，就被告施用
    第一級毒品部分量處有期徒刑捌月。
四、就被告施用第二級毒品部分，原審同此事實認定，依毒品危
    害防制條例第10條第2項、刑法第11條前段、第47條第1項之
    規定，審酌被告犯後雖於原審法院審理中坦承犯行，態度尚
    可，然前已有多次施用毒品之前案紀錄，仍未能戒除毒癮復
    行施用，暨被告其他素行、生活狀況、犯罪情節等一切情狀
    ，量處有期徒刑柒月。並以扣案安非他命吸食器1組，為被
    告所有，業據其供述甚詳，雖非專供其施用毒品之器具，但
    仍係供其犯罪所用之物，是依刑法第38條第1項第2款併予宣
    告沒收。其認事用法，核無違誤，量刑亦無偏重之情事。被
    告上訴稱原判決量刑過重，核無理由，應該駁回。
五、上開撤銷改判所處之刑暨上訴駁回所處之刑，應執行有期徒
    刑壹年壹月，扣案之安非他命吸食器壹組沒收。
據上論斷，應依刑事訴訟法第369條第1項前段、第364條、第368
條、第299條第1項前段，毒品危害防制條例第10條第1項、刑法
第11條前段、第47條第1項、第51條第5款、第38條第1項第2款，
判決如主文。
本案經檢察官楊秀蘭到庭執行職務。
中    華    民    國    98    年    7     月    24    日
                  刑事第十二庭  審判長法  官  蔡永昌
                                      法  官  蔡新毅
                                      法  官  陳榮和
以上正本證明與原本無異。
施用第一級毒品部分如不服本判決，應於收受送達後10日內向本
院提出上訴書狀，其未敘述上訴之理由者並得於提起上訴後10日
內向本院補提理由書（均須按他造當事人之人數附繕本）「切勿
逕送上級法院」。
施用第二級毒品部分不得上訴。
                                      書記官  林吟玲
中    華    民    國    98    年    7     月    24    日
附錄：本案論罪科刑法條全文
毒品危害防制條例第10條
施用第一級毒品者，處六月以上五年以下有期徒刑。
施用第二級毒品者，處三年以下有期徒刑。


司法院資訊處製作；財團法人民間司法改革基金會備份。
